臺灣嘉義地方法院刑事判決　　　　　　　　　　　　　九十一年度訴字第一四號
　　公　訴　人　臺灣嘉義地方法院檢察署檢察官
　　被　　　告　丁○○
　　　　　　　　乙○○
右列被告等因偽造文書等案件，經檢察官提起公訴 (九十年度偵字第五七三九號），
本院判決如左：
    主  文
乙○○行使偽造私文書，足以生損害於公眾及他人，處有期徒刑陸月，如易科罰金，
以佰元折算壹日。
丁○○無罪。
    事  實
一、丁○○係「裕通行」負責人，從事於事故車及中古車買賣，乙○○則經營「富源
    中古汽車商行」，從事中古汽車買賣。緣乙○○前以新台幣（下同）十二萬元之
    價格，購得柳和元所有因交通事故車身損壞車號號碼ＵＲ─七九六三號豐田牌Ｅ
    ＸＩＳＯＲ型自用小客車（引擎號碼三Ｓ─0000000號、車身號碼ＳＴ二
    ─0000000號）一台（下稱事故車）後，即伺機尋找同款式之報廢車外殼
    ，以俗稱「借屍還魂」之方式，用以更替前開事故車外殼，並加以整修後出售牟
    利。
二、適台北縣新店市公所（下稱新店市公所）於民國九十年三月二十四日就停放該市
    ○區○○路二段一三二號旁疑似遭棄置無車牌、綠色外觀、引擎號碼三Ｓ－00
    00000號之豐田牌ＥＸＩＳＯＲ型自用小客車採行督促駛離之公告程序，因
    無人取車，嗣由新店市公所委託全運通環保科技股份有限公司（下稱全運通公司
    ）於同年月二十八日執行拖吊至廢棄車廠停放，並公告權利人得於一個月內檢證
    取車，逾公告期間則報廢等語，迨公告期滿，該車仍無人認領，遂依法報廢，由
    全運通公司拍賣處理。九十年五月八日，丁○○以新台幣（下同）三萬元之價格
    ，向全運通公司購得該車（下稱報廢車），同年月十日，丁○○即將該車以七萬
    元之價格售予乙○○。
三、嗣乙○○購得上開事故車及報廢車後，遂將事故車上之足以表示車輛來源，客觀
    上具有文書性質之車身上ＳＴ二─0000000號車身號碼牌，以電悍切割方
    式切下，悍接黏貼於報廢車車身號碼牌上，偽造報廢車之車身號碼即為ＳＴ二─
    0000000號，足以生損害於車輛監理機關車籍管理之正確性；復將事故車
    之引擎（即三Ｓ─0000000號）拆下換裝於報廢車上，並懸掛事故車ＵＲ
    ─七九六三號車牌，完成「借屍還魂」之手續後，將該車烤漆整修，冒充正當來
    源之車輛伺機出售。迨至九十年六月二十八日，乙○○即以二十八萬元之代價，
    將該（借屍還魂）車冒充為來源正當之車輛，售予不知情之甲○○，足以生損害
    於甲○○及監理機關對於車輛管理之正確性。
四、案經嘉義市警察局第一分局報由臺灣嘉義地方法院檢察署檢察官偵查起訴。
    理  由
壹、有罪部分（即乙○○部分）：
一、訊據被告乙○○對於右揭犯罪事實坦承不諱，核與被害人甲○○指訴及證人丁○○陳證情節相符，並有扣押物品單、被害報告單、保管書、車輛查驗同意書、領
    據、權利拋棄聲明書、車身號碼切割（電解）比對查驗相片等件附卷可稽，事證
    明確，被告犯行洵堪認定。
二、按汽車車身號碼係汽車製造廠商出廠之產品型式及標誌，依習慣足以為表示其用
    意之證明，自屬刑法第二百二十條第一項所稱之準文書。又將原車身號碼蓋住，
    以焊接之方式焊上新號碼，乃具創設性，應屬偽造而非變造。是核被告乙○○所
    為，係犯刑法第二百十六條、二百二十條第一項、第二百十條之行使偽造私文書
    罪。其偽造車身號碼號向購買者表張行使，偽造私文書之低度行為為行使之高度
    行為所吸收，不另論罪。爰審酌被告乙○○之品行、智識程度、其意圖牟利之犯
    罪動機、以借屍還魂方式犯罪之手段、犯罪所生之危害與犯罪所得之利益及犯罪
    後之態度等諸般情狀，量處如主文所示之刑，並諭知易科罰金之折算標準。
三、公訴意旨另以被告乙○○明知其向被告丁○○購買之前開報廢車係來源不明之贓
    車，仍予以買受，因認被告乙○○另涉刑法第三百四十九條第二項之故買贓物罪
    嫌而與本院前開論罪科刑部分有牽連犯之裁判上一罪關係。惟按犯罪事實應依證
    據認定之，無證據不推定其犯罪事實。本院經查，上開報廢車，係新店市公所依
    法報廢之汽車，嗣輾轉由被告乙○○購得之事實，已詳如前開事實欄所述（另詳
    後述被告丁○○部分），是被告乙○○既係循合法途徑購得該報廢車，即與刑法
    上故買贓物罪之構成要件有間。但因公訴意旨係以此部分若屬成立即與本院前開
    論罪科刑部分有裁判上之一罪關係而起訴，是就此部分，爰不另為無罪之諭知。
貳、無罪部分（丁○○部分）：
一、公訴意旨另以：被告丁○○明知不詳姓名之人所交付車號ＢＳ─四一一五號豐田
    牌ＥＸＩＳＯＲ型自用小客車（引擎號碼三Ｓ─0000000號、車身號碼Ｓ
    Ｔ二─0000000號，係丙○○於民國八十九年九月二日下午一時三十分許
    ，在台北縣淡水鎮○○○街一號旁失竊）乙輛（以下簡稱甲車），係來源不明之
    贓物，仍故予收受之。因認被告丁○○涉犯刑法第三百四十九條第一項之收受贓
    物罪嫌。
二、按犯罪事實應依證據認定之，無證據不得推定其犯罪事實；又不能證明被告犯罪
    者，應諭知無罪之判決；刑事訴訟法第一百五十四條、第三百零一條第一項分別
    定有明文。又犯罪事實之認定，應憑真實之證據，倘證據是否真實尚欠明確，自
    難以擬制推測之方法，為其判斷之基礎；而認定犯罪事實之證據係指足以認定被
    告確有犯罪行為之積極證據而言，該項證據自須適合於被告犯罪事實之認定，始
    得採為斷罪資料，最高法院五十三年著有臺上字第六五六號、二十九年上字第三
    一０五號著有判例可資參照。且刑事訴訟上證明之資料，無論其為直接或間接證
    據，均須達於通常一般之人均不致有所懷疑，而得確信其為真實之程度，始得據
    為有罪之認定，若其關於被告是否犯罪之證明未能達此程度，而有合理懷疑之存
    在，致使無從形成有罪之確信，根據「罪證有疑，利於被告」之證據法則，即不
    得遽為不利被告之認定，亦有最高法院七十六年度臺上字第四九八六號判例可稽
    。
三、公訴意旨認被告丁○○涉犯前開罪嫌，係以「上開車輛，車身號碼外觀係ＳＴ二
    ─0000000號，惟經化學電解車身號碼結果發現原係ＳＴ二─00000
    00號，屬甲車所有，而甲車係聯訊電腦股份有限公司所有，由被害人丙○○駕
    駛，於八十九年九月二日下午一時三十分許，在台北縣淡水鎮○○○街一號旁失
    竊，係屬贓物，此業據被害人丙○○到庭指述屬實。又上開車輛引擎號碼三Ｓ─
    0000000號，經函送國瑞汽車股份有限公司鑑定結果，並未遭變造‧‧‧
    被告丁○○所供稱購自全運通之豐田牌汽車，應係計程車，車主為東侑交通有限
    公司，顏色為黃色，與被告丁○○所供係係自用小客車，且為綠色車輛等情不符
    ，此有引擎號碼三Ｓ─0000000號之車輛車籍作業系統查詢報表乙紙附卷
    可按。從而，被告丁○○辯稱上開車輛係購自全運通公司乙節，非僅顏色不符，
    且引擎號碼亦不相符，難堪採信，被告丁○○無法確切交待車輛來源，上開車輛
    又係贓物，則被告丁○○收受贓物犯嫌，應堪認定。」等語為主要論據。
四、訊據被告丁○○堅詞否認右揭犯行，辯稱：該車確係伊於九十年五月八日向全運
    通公司以三萬元購得，伊買來時顏色確係綠色，是豐田牌ＥＸＳＩＯＲ車型，引
    擎號碼為三Ｓ─0000000號，伊不知為何後來引擎號碼變成三Ｓ─七一四
    四四五號，可能是買之前引擎就被換過了等語。本院經查：
（一）公訴意旨所稱之「甲車」，確係新店市公所依法報廢之車輛：
      引擎號碼三Ｓ─0000000號自小客車於九十年三月間，原係停放新店市
      ○○路○段一三二號旁，因長久無人駛離，外觀陳舊，由新店市公所於同年三
      月二十四日公告，同年月二十八日委由全運通公司拖吊至廢棄車停放場停放，
      並公告權利人得於一個月內檢證取車之事實，有新店市公所九十年四月九日九
      ０北縣店清字第一三二二四號公告及附件（台北縣新店市無牌廢棄車輛通報暨
      拖吊執行清冊影本一件、執行現場翻拍照片三幀）分別附於偵查卷（第十四至
      十六頁）及本院審理卷可稽，據該公告及附件清冊所載，新店市公所執行拖吊
      報廢之車輛引擎號碼確係三Ｓ─0000000號無訛，與被告丁○○購自全
      運通公司之廢車讓渡契約書上所載引擎號碼亦屬相符，且核與證人即全運通公
      司執行人員李忠益、楊麗華二人於檢察官偵查時節證情節一致，是公訴意旨認
      被告丁○○所辯情節「引擎號碼不符」，容有誤會。
（二）被告丁○○購得之前開報廢車確係綠色
      公訴意旨固認引擎號碼三Ｓ─0000000號車輛之車籍紀錄顯示該車為計
      程車，因認被告丁○○所辯不實乙節。經查，前揭新店市公所執行公告、拖吊
      時，該（報廢）車之車身顏色確係綠色之事實，除前開新店市公所九十年四月
      九日九０北縣店清字第一三二二四號公告及附件台北縣新店市無牌廢棄車輛通
      報暨拖吊執行清冊影本一件已有經拖吊之車輛顏色為綠色之記載外，並有執行
      拖吊單位所拍攝（執行）清除前、清除中及清除後之彩色照片三幀附卷（偵查
      卷第十六頁）可稽，足認該報廢車經拖吊時確係綠色無訛，公訴意旨認被告所
      辯不可採信，亦有誤會。
（三）至前開報廢車引擎號碼經查屬另一車輛所有而經變造乙節，橫其情節，顯係該
      車經新店市公所執行公告、拖吊、報廢程序前即已存在之事實，亦即該報廢車
      經棄置於新店市○○路時，即已遭不詳之人變造，但此一事實，並未經新店市
      公所執行報廢程序時發覺，而受託執行報廢拍賣程序之全運通公司亦未發覺而
      標售於被告丁○○，被告丁○○信賴新店市公所及受託處理之全運通公司所提
      供之書面資料，核對購得之報廢車確係綠色、引擎號碼確係三Ｓ─00000
      00號而予買受，尚難認其有贓物罪之犯意。
五、綜右所述，被告丁○○買受之前開報廢車暨係新店市公所依法報廢之車輛，自難
    認其有何贓物之犯意，此外，復查無其他積極事證足認被告丁○○有何公訴意旨
    所指之故買贓物犯嫌，不能證明被告犯罪，揆諸前開條文及判例意旨，允應為被
    告丁○○無罪之諭知。
據上論斷，應依刑事訴訟法第二百九十九條第一項前段、第三百零一條第一項，刑法
第二百十六條、第二百十條、第二百二十條第一項、第四十一條第一項，罰金罰鍰提
高標準條例第二條，判決如主文。
本案經檢察官陳美君到庭執行職務
中      華      民      國    九十一    年      六      月    二十八    日
    臺灣嘉義地方法院刑事第三庭
                                          法  官  許  兆  慶
右正本證明與原本無異。
如不服本判決，應於判決送達後十日內，向本院提出上訴狀。
中      華      民      國    九十一    年      六      月    二十八    日
                                          書記官  洪  麗  惠
附錄本案論罪科刑適用法條：
刑法第二百一十六條
行使第二百十條至第二百十五條之文書者，依偽造、變造文書或登載不實事項或使登
載不實事項之規定處斷。
刑法第二百一十條
偽造、變造私文書，足以生損害於公眾或他人者，處五年以下有期徒刑。
刑法第二百二十條第一項
在紙上或物品上之文字、符號、圖畫、照像，依習慣或特約，足以為表示其用意之證
明者，關於本章及本章以外各罪，以文書論。
